臺灣桃園地方法院刑事判決　　　　　　　95年度訴字第2811號
公　訴　人　台灣桃園地方法院檢察署檢察官
被　　　告　甲○○
上列被告因毒品危害防制條例案件，經檢察官提起公訴（95年度
毒偵字第4230號），被告自白犯罪，本院裁定改依簡式審判程序
，判決如下：
    主  文
甲○○施用第一級毒品，累犯，處有期徒刑拾月。扣案之注射針
筒壹支沒收。
    事  實
一、甲○○前有麻醉藥品管理條例、藥事法等前科，又因毒品危
    害防制條例案件，經本院以88年度毒聲字第4015號裁定送觀
    察、勒戒，於民國88年8 月21日入觀察勒戒處所施以觀察勒
    戒，後經認無繼續施用毒品之傾向，由台灣桃園地方法院檢
    察署檢察官檢察官於88年9 月9 日以88年度偵字第10345 號
    不起訴處分確定；於93年間復因施用毒品案件，經本院以93
    年度訴字第1022號判處有期徒刑10月確定，於94年3 月3 日
    入監執行，並於94年10月1 日執行完畢（構成累犯）。詎其
    仍不知悔改，基於施用第一級毒品之犯意，於95年8 月5 日
    上午某時，在其位於桃園縣中壢市○○○街19號4 樓住處內
    ，以將海洛因加水再以注射針筒施打方式，施用第一級毒品
    海洛因1 次，嗣於95年8 月8 日凌晨5 時40分，在桃園縣中
    壢市○○○街19號前為警查獲，並扣得其供施用（但非供專
    用）第一級毒品海洛因所用之注射針筒1 支，而知悉上情。
二、案經桃園縣政府警察局中壢分局報請台灣桃園地方法院檢察
    署檢察官偵查起訴。
    理  由
一、本件被告甲○○所犯係死刑、無期徒刑、最輕本刑為3 年以
    上有期徒刑以外之罪，其於準備程序中就被訴事實為有罪之
    陳述，經法官告知簡式審判程序之旨，並聽取公訴人、被告
    之意見後，依刑事訴訟法第273 條之1 第1 項規定，經本院
    合議庭裁定，由受命法官獨任進行簡式審判程序，並為審理
    判決，合先敘明。
二、上開犯罪事實，業經被告於本院審理中坦承不諱，被告為警
    所採尿液送請檢驗，經以酵素免疫分析法為初步篩驗、再以
    氣相層析質譜儀分析法（GC／MS法）確認分析檢驗結果，均
    呈安非他命、甲基安非他命、嗎啡及可待因之陽性反應，有
    桃園縣政府警察局中壢分局被採尿人姓名編號對照表及台灣
    檢驗科技股份有限公司95年8 月22日濫用藥物尿液檢驗報告
    各1 紙在卷可稽（見95年度毒偵字第4230號卷第14頁、第24
    頁），足見被告之自白核與事實相符，應可採為論罪科刑之
    依據。
三、按毒品危害防制條例係於92年7 月9 日修正公布，並自93年
    1 月9 日施行。修正後第20條規定：「犯第10條之罪者，檢
    察官應聲請法院裁定，或少年法院（地方法院少年法庭）應
    先裁定，令被告或少年入勒戒處所觀察、勒戒，其期間不得
    逾2 月。觀察、勒戒後，檢察官或少年法院（地方法院少年
    法庭）依據勒戒處所之陳報，認受觀察、勒戒人無繼續施用
    毒品傾向者，應即釋放，並為不起訴之處分或不付審理之裁
    定；認受觀察、勒戒人有繼續施用毒品傾向者，檢察官應聲
    請法院裁定或由少年法院（地方法院少年法庭）裁定令入戒
    治處所強制戒治，其期間為6 個月以上，至無繼續強制戒治
    之必要為止。但最長不得逾1 年。依前項規定為觀察、勒戒
    或強制戒治執行完畢釋放後，5 年後再犯第10條之罪者，適
    用本條前2 項之規定。」第23條規定：「依第20條第2 項強
    制戒治期滿，應即釋放，由檢察官為不起訴之處分或少年法
    院（地方法院少年法庭）為不付審理之裁定。觀察、勒戒或
    強制戒治執行完畢釋放後，5 年內再犯第10條之罪者，檢察
    官或少年法院（地方法院少年法庭）應依法追訴或裁定交付
    審理。」第20條修正理由為：「二…爰修正簡化施用毒品犯
    之刑事處遇程序，僅區分為初犯、5 年內再犯；初犯，經觀
    察、勒戒或強制戒治，應為不起訴處分或交付審理之裁定；
    觀察、勒戒或強制戒治執行完畢釋放後5 年內再犯，即依法
    追訴或裁定交付審理。故於第1 項增列『初』犯，以資與再
    犯區別，凡依本條例規定觀察、勒戒、強制戒治完畢釋放，
    或為不起訴之處分，或為不付審理之裁定、免刑之判決、不
    付保護處分之裁定等裁判後，再犯施用毒品罪者，均屬再犯
    。…五第3 項修正理由如下：(一)現行條文規定再犯之界定時
    點為第1 次犯後經不起訴之處分或不付審理之裁定，如受觀
    察、勒戒人或受強制戒治人於出所後、不起訴處分或不付審
    理裁定前旋即再次施用毒品，若非屬再犯，顯不合理，且現
    行法律適用上引發諸多爭議，爰將再犯之界定時點修正為觀
    察、勒戒或強制戒治執行完畢釋放，以杜紛爭。(二)觀察、勒
    戒或強制戒治後五年後再犯者，顯見前所實施之觀察、勒戒
    或強制戒治已足以遮斷其施用毒品之癮，為期自新及協助其
    斷除毒癮，對此五年後再犯者，爰明定仍適用初犯之規定，
    先經觀察、勒戒、強制戒治之程序。(三)現行條文所定3 犯以
    上之情形，因修正草案僅區分為初犯、5 年後再犯，自應依
    修正條文第23條第2 項規定處理，本項3 犯以上部分應予刪
    除。」第23條修正理由為：「…四觀察、勒戒或強制戒治執
    行完畢釋放後5 年內再犯者，檢察官應依法追訴或少年法院
    應裁定交付審理之立法理由：(一)受觀察、勒戒人或受強制戒
    治執行完畢釋放後5 年內再犯者，其再犯率甚高，原據以實
    施之觀察、勒戒及強制戒治既已無法收取其實效，爰施以刑
    事處遇…。」依上揭立法理由觀之，修正毒品危害防制條例
    就施用毒品者，祇於「初犯」及「5 年後再犯」2 種情形，
    有其追訴條件之限制，即須於初犯經觀察、勒戒或強制戒治
    釋放後，5 年內均無施用毒品之行為，始能認其前所實施之
    觀察、勒戒或強制戒治已足遮斷毒癮，而得於5 年後再犯時
    ，再予適用初犯之規定，重行觀察、勒戒等程序。倘5 年內
    已經再犯，被依法追訴處罰，縱其第3 次（或第3 次以上）
    施用毒品之時間在初犯釋放5 年以後，即與「5 年後再犯」
    之情形有別，且因已於「5 年內再犯」，顯見其再犯率甚高
    ，原實施觀察、勒戒或強制戒治，已無法收其實效，而無5
    年戒斷期之存在，自無再經觀察、勒戒及強制戒治之必要，
    應得逕行追訴處罰，最高法院分別著有95年度台上字第1071
    號、95年度台非字第59號、95年度台非字第65號判決可資參
    照。被告前因毒品危害防制條例案件，經本院以88年度毒聲
    字第4015號裁定送觀察、勒戒，於88年8 月21日入觀察勒戒
    處所施以觀察勒戒，後經認無繼續施用毒品之傾向，由台灣
    桃園地方法院檢察署檢察官檢察官於88年9 月9 日以88年度
    偵字第10345 號不起訴處分確定，於93年間復因施用毒品案
    件，經本院以93年度訴字第1022號判處有期徒刑10月確定，
    於94年3 月3 日入監執行，並於94年10月1 日執行完畢，有
    台灣桃園地方法院檢察署刑案資料查註紀錄表、全國施用毒
    品案件記錄表、受觀察勒戒人毒品及前科紀錄簡列表、台灣
    高等法院被告全國前案紀錄表各1 件在卷為憑，被告既曾於
    「5 年內再犯」，且經法院判處罪刑確定，依起訴書所載事
    實，被告又涉嫌於95年8 月5 日，再度因施用第一級毒品海
    洛因1 次而被查獲等情，即非屬該條例第20條第3 項所定「
    5 年後再犯」之情形，揆諸上開規定，則應依法追訴，已無
    再聲請法院裁定送觀察、勒戒之必要。綜上所述，被告再犯
    毒品危害防制條例第10條之罪，應予依法論科。
四、按海洛因為毒品危害防制條例第2 條第2 項第1 款所列管之
    第一級毒品。核被告所為，係犯毒品危害防制條例第10條第
    1 項之施用第一級毒品罪。被告施用毒品前後持有毒品之低
    度行為，為其施用毒品之高度行為所吸收，不另論罪。被告
    前因施用毒品案件，經本院以93年度訴字第1022號判處有期
    徒刑10月確定，於94年3 月3 日入監執行，並於94年10月1
    日執行完畢，此有臺灣高等法院被告全國前案紀錄表及臺灣
    桃園地方法院檢察署刑案資料查註紀錄表各1 份附卷可參，
    其前受有期徒刑之執行完畢，於5 年以內再犯本件最重本刑
    為有期徒刑以上之罪，為累犯，應依刑法第47條規定，加重
    其刑。爰審酌被告屢犯不改，顯見其意志不堅，缺乏勒戒動
    機，其施用毒品足以導致精神障礙、性格異常，甚至造成生
    命危險，戕害一己之身體健康，惟其犯後尚能坦承犯行、態
    度尚稱良好等一切情狀，量處如主文所示之刑。扣案之注射
    針筒1 支，為被告所有，係被告供（但非專供）施用第一級
    毒品海洛因所用之物，據被告於本院審理時供述明確（見本
    院96年1 月11日筆錄），應依刑法第38條第1 項第2 款宣告
    沒收。
據上論斷，應依刑事訴訟法第273 條之1 第1 項、第299 條第1
項前段，毒品危害防制條例第10條第1 項，刑法第11條、第47條
第1 項、第38條第1 項第2 款，判決如主文。
本案經檢察官蔡正雄到庭執行職務。
中　　華　　民　　國　　96　　年　　1 　　月　　25　　日
                  刑事第四庭  法　官　張淑華
以上正本證明與原本無異。
如不服本判決，應於送達後10日內，向本院提出上訴狀。
                              書記官　郭中明
中　　華　　民　　國　　96　　年　　1 　　月　　25　　日
附錄本案論罪科刑法條
毒品危害防制條例第10條
施用第一級毒品者，處 6 月以上 5 年以下有期徒刑。
施用第二級毒品者，處 3 年以下有期徒刑。
